臺灣臺中地方法院民事判決
111年度金簡字第2號
原      告  陳淑靖  
訴訟代理人  楊凱吉律師（法扶律師）
被      告  葉人瑋  
            羅昱皓  
上列當事人間因被告等違反洗錢防制法等案件（110年度金訴字
第748號），原告提起刑事附帶民事訴訟請求損害賠償事件，經
本院刑事庭以111年度附民字第357號裁定移送前來（原案號為11
1年度金字第97號），嗣改行簡易程序審理（111年度金簡字第2
號），本院於民國111年9月13日言詞辯論終結，判決如下：
    主  文
一、被告應連帶給付原告新臺幣參拾萬元，及自民國一百一十年
    十一月十三日起至清償日止，按週年利率百分之五計算之利
    息。
二、訴訟費用由被告連帶負擔。
三、本判決原告得假執行；但被告如以新臺幣參拾萬元為原告預
    供擔保，得免為假執行。
    事實及理由
壹、程序事項：
一、按關於財產權之訴訟，其標的之金額或價額在新臺幣（下同
    ）50萬元以下者，適用簡易程序。民事訴訟法第427條第1 
    項定有明文。又按通常訴訟事件因訴之變更或一部撤回，致
    其訴之全部屬於民事訴訟法第427條第1項或第2 項之範圍者
    ，承辦法官應以裁定改用簡易程序，並將該通常訴訟事件報
    結後改分為簡易事件，由原法官或受命法官依簡易程序繼續
    審理。同一地方法院適用簡易程序審理事件事務分配辦法第
    4 條第1 項定有明文。次按訴狀送達後，原告不得將原訴變
    更或追加他訴，但擴張或減縮應受判決事項之聲明者，不在
    此限，民事訴訟法第255 條第1 項第3 款定有明文。查本件
    原告起訴請求被告連帶給付原告54萬元，及自刑事附帶民事
    起訴狀繕本送達被告翌日起至清償日止，按年息5%計算之利
    息（見附民卷第5頁）；嗣原告將上開本金請求減縮為30萬
    元，及將利息起計日減縮為自刑事附帶民事起訴狀繕本送達
    最後一位被告翌日起算（見本院金簡卷第11、22頁），核與
    民事訴訟法第255 條第1 項第3 款規定相符，應予准許，且
    因本件訴訟標的金額減縮為50萬元以下，應改依簡易程序審
    理，先予敘明。
二、本件被告均經合法通知，均未於言詞辯論期日到場，核無民
    事訴訟法第386 條各款所列情形，爰依原告之聲請，由其一
    造辯論而為判決。
乙、實體事項：
一、原告主張：
　　被告二人基幫助詐欺取財、幫助洗錢之不確定幫助犯意，先
    由被告羅昱皓與姓名年籍不詳、暱稱「李文淇」之詐欺集團
    成員（下稱「李文淇」，其所屬詐欺集團稱系爭詐欺集團）
    ，約定由被告羅昱皓提供金融帳戶供該集團使用，被告羅昱
    皓每月可領取7至8萬元之紅利後，被告羅昱皓復與被告葉人
    瑋約定，被告葉人瑋負責提供金融帳戶，每月可領取其中紅
    利3萬元，其餘歸由被告羅昱皓所有。而後「李文淇」與被
    告羅昱皓連絡並指示系爭詐欺集團某成員，於109年10月14
    日向被告葉人瑋收取其申設之三信商業銀行帳號0000000000
    0號帳戶（下稱系爭帳戶）之存摺、金融卡等資料（下稱系
    爭帳戶資料）後，被告葉人瑋將系爭帳戶之金融卡及網路銀
    行密碼告知被告羅昱皓，並由被告羅昱皓輾知「李文淇」，
    而容任「李文淇」所屬系爭詐欺集團成員使用系爭帳戶作為
    詐欺取財、洗錢之工具。嗣「李文淇」與所屬系爭詐欺集團
    成員取得系爭帳戶資料後，由該集團某成員於109年10月16
    日前某時，陸續以LINE訊息與原告聯繫，向原告佯稱須匯款
    至指定帳戶進行投資云云，致原告陷於錯誤，自109年10月1
    6日起，依指示先後於109年10月26日15時1分許、同日16時3
    5分許、同日16時40分許，分別匯款17萬元、10萬元及3萬元
    至系爭帳戶內，旋被該集團某成員將之轉帳匯至其他不詳帳
    戶，致使原告受有30萬元之損害。為此，爰依侵權行為損害
    賠償之法律關係提起本件訴訟。並聲明：⑴被告應連帶給付
    原告30萬元，及自刑事附帶民事起訴狀繕本送達最後一位被
    告翌日起至清償日止，按週年利率5%計算之利息；⑵願供擔
    保，請准為假執行之宣告。
二、被告部分：
　　被告二人經本院合法通知，均未於言詞辯論期日到場，亦未
    提出書狀作何聲明或陳述。 
三、得心證之理由：
  ㈠原告主張之上開事實，業據提出匯款申請書影本、網銀轉帳
    頁面截圖及引用本院110年度金訴字第748號刑事判決與其卷
    證資料為證，並經本院調閱上開刑事卷證電子光碟核閱無訛
    ，且被告二人已於相當時期受合法通知，而於言詞辯論期日
    均不到場，亦均未提出書狀爭執，依民事訴訟法第280條第3
    項準用第1項之規定，視同自認，堪信原告主張屬實。
  ㈡按因故意或過失不法侵害他人之權利者，負損害賠償責任，
    民法第184條第1項前段定有明文。次按數人共同不法侵害他
    人之權利者，連帶負損害賠償責任；幫助人視為共同行為人
    ，民法第185條第1項前段、第2項定有明文。查本件被告二
    人基於幫助詐欺及幫助洗錢之故意，約定獲取紅利而提供系
    爭帳戶存摺、金融卡及網路銀行密碼與系爭詐騙集團成員供
    作詐取原告財物使用，致原告受該詐騙集團成員詐騙，因而
    陷於錯誤，依該集團成員指示陸續匯款至被告二人提供給詐
    騙集團成員之系爭帳戶而受有30萬元損害，並幫助該詐諞集
    團掩飾、隱匿犯罪所得，堪認被告二人確有幫助系爭詐欺集
    團詐取原告財物及幫助洗錢之共同侵權行為事實，且被告二
    人之行為與原告受詐欺所受損害之間亦有相當因果關係，故
    被告二人對原告所受之損害，自應與系爭詐欺集團成員共同
    負侵權行為損害賠償責任。是以，原告請求被告二人連帶賠
    償因此所受之30萬元損害，應屬有據。
  ㈢又按因回復原狀而應給付金錢者，自損害發生時起，加給利
    息，民法第213條第2項定有明文；而「所謂因回復原狀而應
    給付金錢者，例如侵害者為金錢則應返還金錢」之謂，始克
    回復原狀，有最高法院56年台上字第1863號判例意旨參照。
    而應付利息之債務，其利率未經約定，亦無法律可據者，週
    年利率為5%，民法第203條定有明文。是以，原告請求被告
    自刑事附帶民事起訴狀繕本送達最後一位被告之翌日即110
    年11月13日（按係110年11月2日寄存送達於被告羅昱皓，依
    民事訴訟法第138條第2項規定，於同年11月12日生送達效力
    ，參附民卷第27頁之送達證書））起至清償日止，按週年利
    率5%計算之利息，亦有所本，應予准許。
  ㈣從而，原告依侵權行為之法律關係，請求被告應連帶給付原
    告30萬元，及自110年11月13日起至清償日止，按週年利率5
    %計算之遲延利息，為有理由，應予准許。
  ㈤本件係依民事訴訟法第427條第1項規定適用簡易程序所為被
    告敗訴之判決，依同法第389條第1項第3款規定依職權宣告
    假執行，併依民事訴訟法第392條第2項規定，依職權宣告被
    告得於預供擔保後免為假執行。至原告陳明願供擔保請准宣
    告假執行，僅係促使法院職權之發動，本院無庸另為准駁之
    諭知，附此敘明。
  ㈥訴訟費用負擔之依據：民事訴訟法第78條、第85條第2項。
中　　華　　民　　國　　111 　年　　10 　　月　　7　　日
                  民事第三庭    法  官  廖純卿
正本係照原本作成。
如對本判決上訴，須於判決送達後20日內向本院提出上訴狀。如
委任律師提起上訴者，應一併繳納上訴審裁判費。
中　　華　　民　　國　　111 　年　　10　　月　　12　　日
                                書記官  楊雯君